臺灣高等法院高雄分院刑事判決　　　　　 94年度軍上字第8號
上　訴　人
即　被　告　甲○○
上列上訴人因搶奪案件，不服國防部高等軍事法院高雄分院93年
度高判字第198 號中華民國93年12月27日第二審判決（起訴案號
：國防部南部地方軍事法院檢察署93年度平訴(二)字第215 號、初
審案號：國防部南部地方軍事法院93年和判字第319 號），提起
上訴，本院判決如下：
     主  文
上訴駁回。
     理  由
一、按被告不服高等軍事法院宣告有期徒刑之上訴判決者，得以
    其判決違背法令為理由，向高等法院提起上訴，軍事審判法
    第181 條第5 項定有明文。是不服高等軍事法院有期徒刑判
    決而向高等法院提起上訴，應以高等軍事法院宣告有期徒刑
    之上訴判決違背法令為理由，係屬法定要件，如上訴理由狀
    並未依據卷內訴訟資料，具體指摘原判決不適用何種法則，
    或如何適用不當，或所指原判決之不法情事，顯與法律規定
    得為上訴理由之違法情形不相適合時，均應認其上訴違背法
    律上之程式，予以駁回。
二、本件原判決維持第一審論處上訴人即被告甲○○搶奪未遂有
    期徒刑10月之判決，認被告係上開單位一兵（民國93年1 月
    6 日入伍，義務役），於93年4 月22日凌晨3 時58分許休假
    期間，騎乘向不知情友人楊純茂借得之機車（車號XUI-032
    號），行經高雄市前金區○○○路264 號前，因缺錢花用，
    意圖為自己不法之所有，見徒步行走之被害人劉影將其皮包
    掛於左肩，認有機可乘，乃先將口罩遮蓋後座車牌後，趁被
    害人不注意之際，趨車自後方接近，以右手行搶該皮包（內
    有現金新台幣7,000 元、美金10元、行動電話2 支），惟因
    行搶時車速過快致重心不穩而摔倒，皮包亦同時掉落地上，
    尚未置於自己實力支配管理範圍內，被害人旋即檢回該皮包
    ，被告從地上爬起，欲騎機車逃離現場，然遭被害人在旁之
    友人陳台松拉離該車，嗣並與聞訊之路人黃奇霖合力制服被
    告後交予前來處理之員警之事實，係依憑被告之自白，被害
    人劉影於檢察官偵查及第一審審理之指述、證人陳台松、黃
    奇霖之證詞，及有現場蒐證照片4 張暨贓物認領保管單乙紙
    可資佐證，而為論斷。
三、被告上訴意旨略以：(一)被告甫於93年元月6 日入伍，及至案
    發時間之同年4 月23日止，僅服役3 月有餘，雖經分發海巡
    署服役，但與一般服役弟兄何異？其犯罪僅係個人之行為，
    實難以被告服役海巡署，便因一時貪念之過而科以較重之刑
    責，原判決於理由欄第4 項即明確認定「被告平時擔任海岸
    巡邏及查緝走私之任務，本為執法人員無誤，原審（指第一
    審）基於其不珍惜國家賦予之使命，卻以機車行搶之方式，
    於夜間公然搶奪弱女子之財物，雖未得逞，惟已造成被害人
    心靈嚴重傷害，及影響社會大眾對執法人員之不信任等情」
    ，顯見原判決亦認定第一審係因被告服役於海巡署之身分，
    即科以較重之刑度係屬真實，乃於判決理由又稱：「………
    從形式觀察，並無以其服役於海巡署之身分，即科以較重之
    刑責可言」，原判決顯有軍事審判法第197 條第14款後段所
    定所載理由矛盾之違背法令。(二)被害人劉影於軍事審判官訊
    以：「對本案之意見」，其答稱：「我想被告年紀尚輕，請
    庭上給予機會」，顯見被害人已原諒被告，被告在第一審之
    辯護人亦據此請求給予被告自新機會，第一審疏未採納，原
    判決亦未予置理，於判決理由亦未記載不為採納之理由，遽
    維持第一審判決，駁回被告之上訴，亦有軍事審判法第197
    條第15款所定判決理由對於被告有利之陳述或辯護意旨不予
    採納，而未記載之違背法令。(三)被告犯罪時尚未滿20歲，並
    無前科，本件被害人又未受任何損害，且向軍事審判官明確
    表示願給予被告自新機會，被告又坦承犯行並深知悔悟，犯
    罪後態度良好，歷經本件偵審過程，已知警惕，應無再犯之
    虞，第一審未斟酌此等刑法第57條所定之情狀，遽量處被告
    有期徒刑10月，顯有過重之未當，原判決又未審酌，遽維持
    第一審之判決，亦有軍事審判法第196 條所定判決不適用法
    則之違背法令，為此提起上訴，請撤銷原判決，改論處被告
    較輕之刑，並予以緩刑之宣告云云。
四、經查被告上開上訴3 點理由，亦同為第一審判決後上訴第二
    審即原審之理由，綜合上開3 點上訴理由，無非係以第一審
    判決認被告在海巡署服役，為執法人員即科以較重之刑，且
    未審酌被害人表示願給予被告自新機會之陳述，及被告年紀
    尚輕，並無前科，被害人並未受有損害，被告坦承犯行，犯
    後態度良好等刑法第57條規定，諭知緩刑之宣告，因而認原
    判決有前揭違背法令之情。而按事實審之軍事法院就量刑之
    輕重，本有衡酌之權，苟未逾越法律規定之範圍，即非當事
    人所能強求，而得指摘為違法，並以此為上訴第三審之理由
    （最高法院75年台上字第7033號判例參照）。查被告係前開
    單位一兵，平時擔任海岸巡邏及查緝走私之任務，已為其所
    自承，則其為執法人員應屬無誤，不因其僅服役3 個多月，
    即認其無海岸巡邏及查緝走私之執法人員身分，原判決維持
    第一審判決，已就第一審基於被告不珍惜國家賦予之使命，
    卻以機車行搶之方式，於夜間公然搶奪弱女子之財物，雖未
    得逞，惟已造成被害人心靈嚴重傷害，及影響社會大眾對執
    法人員之不信任感等情，在法定刑度內，量處有期徒刑10月
    ，從形式上觀察，並無以其服役於海巡署之身分，即科以較
    重之刑責可言。其次，經核閱第一審案卷確未見被告親自向
    被害人道歉，況且縱使道歉亦無礙被告罪責之成立。再者，
    上訴及辯護意旨所陳，被告犯後已知悔悟，且無不良前科等
    情，亦非法定減輕其刑之事由。本案第一審判決以被告於上
    述時、地，意圖為自己不法之所有，騎乘機車趁被害人劉影
    不注意之際，搶奪其皮包未得逞之行為，事證明確，認已構
    成陸海空軍刑法第76條第1 項第9 款、刑法第325 條第3 項
    、第1 項之「搶奪未遂」罪，並依刑法第26條前段之規定，
    減輕其刑後，復敘明公訴意旨認被告所為，應涉犯陸海空軍
    刑法第76條第1 項第9 款、刑法第325 條第1 項之「搶奪」
    罪嫌，惟查被害人遭搶之皮包，因尚未置於被告實力支配之
    範圍內，故不能認被告之搶奪行為，已達既遂之程度，公訴
    意旨所指，顯有誤會。爰審酌前述各情，及被告無前科（此
    有臺灣高等法院檢察署資料93年6 月21日檢刑資前字第506
    號前科紀錄簡復表、國防部新店監獄93年6 月29日量霆字第
    2139號及國防部台南監獄93年6 月25日量闔字第0930002486
    號前科紀錄簡復表各1 份在卷可憑）等一切情狀，判處有期
    徒刑10月。核其認事用法並無不合，量刑亦屬平允。上訴意
    旨顯無理由，因而駁回。被告在軍事法院第二審之上訴，該
    院並以被告雖無犯罪前科之素行，但衡酌其正值青年，不思
    以合法手段獲取財物，竟為滿足一時之貪念，於深夜搶奪他
    人財物，破壞社會安寧之程度非輕，及於行搶前即以口罩遮
    蓋車牌，就其犯罪手法觀之，顯非一時失慮所致，難認無再
    犯之虞，故認不宜遽為緩刑之諭知，亦詳予指駁。經核原判
    決並無被告所指違背法令之情事，被告上訴，為無理由，應
    予駁回。
據上論斷，應依軍事審判法第206 條第1 項，刑事訴訟法第395
條前段，判決如主文。
中　　華　　民　　國　　94　　年　　3 　　月　　8 　　日
　　　　　　 事第四庭    審判長法　官  蕭權閔
                               法　官  李嘉興
                               法　官  陳吉雄
本件正本證明與原本無異。
中　　華　　民　　國　　94　　年　　3 　　月　　9 　　日
                         書   記　 官  梁美姿
                                                      Ｆ
